最高法院刑事判決　　　　　　　　　　　　　　　八十八年度台上字第二六九五號
　　上　訴　人　甲○○　男
　　　　　　　　乙○○　男
右上訴人等因違反毒品危害防制條例等罪案件，不服台灣高等法院台中分院中華民國
八十八年一月二十日第二審判決（八十七年度上重訴字第一一號，起訴案號：台灣台
中地方法院檢察署八十六年度少連偵字第六二號、八十六年度偵字第二七六五號），
提起上訴，本院判決如左：
    主  文
原判決關於甲○○販賣毒品部分撤銷，發回台灣高等法院台中分院。
其他上訴駁回。
    理  由
查原審民國八十七年度上重訴字第一一號判決關於被告甲○○部分包含販賣毒品、非
法販賣化學合成麻醉藥品、施用第一級毒品及施用第二級毒品四部分，被告乙○○部
分包含非法販賣化學合成麻醉藥品、販賣毒品及收受贓物三部分，被告甲○○對之提
起上訴，聲明就販賣毒品部分上訴，因其他部分與之無關係，自非上訴效力所及，另
被告乙○○提起上訴，因未聲明為一部上訴，應視為全部上訴，合先敘明。
甲、上訴人甲○○部分：
本件原判決認定上訴人甲○○基於販賣毒品海洛因之概括犯意，於民國八十五年十二
月及八十六年一月中旬，向不詳姓名之人購入海洛因，將之分裝成小包裝，每包重約
○‧八公克，以每小包新台幣（下同）五千元之價格出售，或再分裝為更小包，每小
包一千或二千元，先後於同上期間，在台中市○○路三二二號前（橋頭）等地販賣予
綽號「鹿港小黑」及綽號「阿南」者各約四、五次，每次為一或二千元之小包裝等情
。因將第一審論處上訴人連續販賣毒品累犯罪刑之判決撤銷，改判仍論處同一罪刑。
固非毫無見地。
惟查：（一）刑事審判為發現實體之真實，對於人證之調查，係採言詞及直接審理方
式。如證人僅以書面陳述，或由司法警察官將其查詢證人之結果或所得心證，製作書
函，因事實審法院對該書函無從依言詞及直接審理方式予以調查，尤不可能使被告對
之行使憲法正當法律程序所保障之詰問權，自不應認該書函具有證據能力。惟事實審
法院非不可傳訊該證人或司法警察官，依言詞及直接審理方式，加以調查。本件台中
市警察局函覆第一審之八十六年五月二十三日中市警刑字第四二三二五號函雖稱其所
屬少年組偵訊上訴人並無刑求逼供情事，均依犯罪事證依法調查偵辦云云，但該函並
未附具訊問取得上訴人警訊自白之人員之筆錄，原審亦未依言詞及直接審理方式，對
取得上訴人警訊自白及台中市警察局負責調查上訴人警訊自白是否出於刑求之人員踐
行調查程序，則上開台中市警察局書函即不具證據能力，乃原判決竟採取該書函資為
認定上訴人警訊自白非出於刑求之依據，進而採取上訴人警訊自白作為判決之主要基
礎，難謂於證據法則無違，尤有查證未盡之違法。（二）販賣毒品所得之財物，依肅
清煙毒條例第十三條規定，係採義務沒收主義，凡販賣所得之金錢，均應宣告沒收，
不以當場搜獲扣押者為限。原判決既認定上訴人連續販賣海洛因予綽號「鹿港小黑」
及綽號「阿南」者，並依肅清煙毒條例第五條第一項論以販賣毒品罪刑，則上訴人各
次販賣海洛因予該二人之數量及販賣所得金額，俱攸關肅清煙毒條例第十三條之適用
，自應於事實欄詳確記載，並對販賣所得之金錢於主文諭知沒收，乃原判決均付之闕
如，本院自無從就原判決此部分是否適法為法律上之判斷。以上諸端，或為上訴意旨
所指摘，或本院得依職權調查之事項，應認原判決有撤銷發回更審之原因。
乙、上訴人乙○○方面：
一、非法販賣化學合成麻醉藥品部分：
按刑事訴訟法第三百七十七條規定：上訴於第三審法院，非以判決違背法令為理由，
不得為之。是提起第三審上訴，應以原判決違背法令為理由，係屬法定要件；如果上
訴理由狀並未依據卷內訴訟資料具體指摘原判決不適用何種法則或如何適用不當，或
所指摘原判決違法情事顯與法律規定得為第三審上訴理由之違法情形不相適合時，均
應認其上訴為違背法律上之程式，予以駁回。本件原判決關於上訴人乙○○非法販賣
化學合成麻醉藥品部分，依憑共同被告甲○○及非共同被告之共犯梁乃仁之指證，本
於推理作用，而撤銷第一審論處上訴人連續非法販賣化學合成麻醉藥品罪刑之判決，
改判仍論處同一罪刑。上訴意旨略稱：原判決昧於事實，且對上訴人有利之證據漏而
不審，又任意推定犯罪事實云云。經查：原判決已敘明係以共同被告甲○○及非共同
被告之共犯梁乃仁之指證，為其認定事實之證據，並說明其採取該等證據之心證理由
，尚無所謂認定事實不依證據之違法情形存在，上訴意旨指摘原判決任意推定犯罪事
實，顯非適法之第三審上訴理由。又原判決究竟昧於如何之事實﹖漏未審酌如何有利
上訴人之證據﹖上訴意旨，俱未具體表明，而泛稱「原判決昧於事實，且對上訴人有
利之證據漏而不審」，本院無從就此為形式之審查，難謂已依卷內訴訟資料具體表明
原判決不適用法則或適用不當，自不得執為適法之上訴理由。從而，本件上訴關於上
訴人乙○○非法販賣化學合成麻醉藥品部分，應認違背法律上之程式，予以駁回。
二、販賣毒品及收受贓物部分：
按刑事被告之上訴，以受有不利益之判決，為求自己利益起見請求救濟者，始得為之
。又刑事訴訟法第三百七十六條所列各罪之案件，經第二審判決者，不得上訴於第三
審法院，該法條定有明文。本件原判決就上訴人乙○○被訴販賣毒品及收受贓物部分
，係維持第一審諭知上訴人無罪之判決，駁回檢察官在原審之上訴，對於上訴人並無
不利，且收受贓物部分屬於刑事訴訟法第三百七十六條第一款之案件，自均不得上訴
於第三審法院，上訴人竟復提起上訴，自為法所不許。
據上論結，應依刑事訴訟法第三百九十七條、第四百零一條、第三百九十五條前段，
判決如主文。
中      華      民      國    八十八    年      五      月    二十七    日
                              最高法院刑事第九庭
                                  審判長法官  曾  有  田
                                        法官  陳  宗  鎮
                                        法官  劉  介  民
                                        法官  謝  俊  雄
                                        法官  楊  商  江
      右正本證明與原本無異
                                              書  記  官
中      華      民      國    八十八    年      六      月      一      日
                                                                        Ｔ
